臺灣高雄地方法院刑事判決　　　　　　　　　　　　九十三年度訴字第二九六二號
　　公　訴　人　臺灣高雄地方法院檢察署檢察官
　　被　　　告　乙○○　男　三.
右列被告因毒品危害防制條例案件，經檢察官提起公訴（九十三年度毒偵緝字第五一
一號），本院判決如左：
    主  文
乙○○連續施用第一級毒品，累犯，處有期徒刑拾月，扣案海洛因壹包（淨重零點壹
伍公克、空包裝重零點參捌公克）沒收銷燬之。
其餘被訴部分無罪。
    事  實
一、乙○○曾因施用毒品案件，經本院以八十七年度毒聲字第七一六號裁定送觀察、
    勒戒後，認無繼續施用毒品之傾向，由臺灣高雄地方法院檢察署檢察官於民國八
    十七年八月十二日，以八十七年度偵字第一三四三八號不起訴處分確定，復因施
    用毒品案件，經本院以八十七年度毒聲字第一九四八號裁定送觀察、勒戒後，認
    有繼續施用毒品之傾向，由本院以八十七年度毒聲字第二四三一號裁定令入戒治
    處所施以強制戒治，於戒治期間表現良好，經本院以八十八年度毒聲字第三八一
    號裁定停止戒治，所餘戒治期間付保護管束，嗣因違反保護管束應遵守之事項情
    節重大，經本院以八十八年度毒聲字第二三一一號裁定撤銷停止戒治，令入戒治
    處所施以強制戒治，於八十九年一月六日強制戒治期滿執行完畢，且其施用毒品
    犯行，經本院以八十七年度訴字第二四一八號判處有期徒刑一年二月確定，於八
    十九年一月七日入監執行，於八十九年十一月二十八日縮短刑期假釋付保護管束
    ，於九十年二月十日保護管束期滿執行完畢。詎不知悔改，於上開強制戒治執行
    完畢釋放後五年內，基於施用第一級毒品之概括犯意，自九十二年十一月間起至
    九十三年七月二十一日上午止，在其位於高雄縣林園鄉○○村○○路○段八三號
    用第一級毒品海洛因多次。嗣經警於九十三年七月二十一日下午三時三十分許，
    在高雄縣林園鄉○○村○○路○段七三巷口盤查查獲，並扣得乙○○所有供施用
    之海洛因一包（淨重零點一五公克、空包裝重零點三八公克）。
二、案經高雄縣政府警察局林園分局報請臺灣高雄地方法院檢察署檢察官偵查起訴。
    理  由
壹、有罪部分：
一、前揭事實，業據被告乙○○於本院審理中自白不諱，且被告於九十三年七月二十
    一日為警採集尿液送驗結果，呈嗎啡陽性反應，有高雄縣政府衛生局九十三年八
    月十三日九三煙檢字第一七四三號煙毒尿液檢驗成績書、尿液對照表各一份附卷
    可憑，又警方於查獲被告時，尚扣得白色粉末一包，扣案之白色粉末一包經送驗
    結果，含海洛因成分，淨重零點一五公克、空包裝重零點三八公克，有法務部調
    查局九十三年九月七日調科壹字第二二○○一七九五四號鑑定通知書一紙存卷供
    參，堪認被告上開自白與事實相符，其確有連續施用海洛因無疑。再被告前因施
    用毒品案件，經本院以八十七年度毒聲字第七一六號裁定送觀察、勒戒後，認無
    繼續施用毒品之傾向，由臺灣高雄地方法院檢察署檢察官於八十七年八月十二日
    ，以八十七年度偵字第一三四三八號不起訴處分確定，復因施用毒品案件，經本
    院以八十七年度毒聲字第一九四八號裁定送觀察、勒戒後，認有繼續施用毒品之
    傾向，由本院以八十七年度毒聲字第二四三一號裁定令入戒治處所施以強制戒治
    ，於戒治期間表現良好，經本院以八十八年度毒聲字第三八一號裁定停止戒治，
    所餘戒治期間付保護管束，嗣因違反保護管束應遵守之事項情節重大，經本院以
    八十八年度毒聲字第二三一一號裁定撤銷停止戒治，令入戒治處所施以強制戒治
    ，於八十九年一月六日強制戒治期滿執行完畢之事實，有臺灣高等法院被告全國
    前案紀錄表、本院被告院內索引卡紀錄表、臺灣高雄地方法院檢察署刑案資料查
    註紀錄表各一紙在卷可稽，被告於強制戒治執行完畢釋放後五年內，再度犯施用
    海洛因罪，事證明確，其犯行應堪認定。
二、按海洛因係毒品危害防制條例第二條第二項第一款所稱之第一級毒品，不得非法
    持有、施用。次按犯毒品危害防制條例第十條施用第一級、第二級毒品之罪者，
    檢察官應先聲請法院將被告裁定送勒戒處所觀察、勒戒，經觀察、勒戒後，認有
    繼續施用毒品傾向者，應由檢察官聲請法院裁定令入戒治處所施以強制戒治，強
    制戒治期滿，應由檢察官為不起訴之處分，依此強制戒治執行完畢釋放後，五年
    內再犯第十條之罪，檢察官應依一般刑事訴訟程序予以起訴論罪科刑，此觀諸毒
    品危害防制條例第二十條第一項、第二項、第二十三條第二項前段規定自明。本
    件被告前經強制戒治執行完畢釋放後，五年內再犯本案施用毒品犯行，即屬應依
    法論罪科刑之行為，是核被告所為，係犯毒品危害防制條例第十條第一項之施用
    第一級毒品罪。被告施用第一級毒品前後持有海洛因之低度行為，為施用之高度
    行為所吸收，不另論罪。被告先後多次犯行，時間緊接，手法相同，觸犯構成要
    件同一之罪名，顯係基於概括犯意反覆為之，為連續犯，爰依刑法第五十六條之
    規定以一罪論，並加重其刑。又被告自九十二年十一月間起至九十三年七月二十
    日止之施用海洛因行為，雖未經起訴，亦未併案，然與檢察官已起訴經本院論罪
    科刑之部分，有連續犯之裁判上一罪關係，本院自應併予審究。末查被告前因違
    反毒品危害防制條例案件，經本院以八十七年度訴字第二四一八號判處有期徒刑
    一年二月確定，於八十九年一月七日入監執行，於八十九年十一月二十八日縮短
    刑期假釋付保護管束，於九十年二月十日保護管束期滿執行完畢，有臺灣高等法
    院被告全國前案紀錄表在卷可按，其受有期徒刑之執行完畢，五年以內再犯本案
    有期徒刑以上之罪，為累犯，應依法加重其刑，並遞加之。爰審酌被告歷經觀察
    、勒戒及強制戒治等程序，猶無法戒絕毒癮，仍連續施用海洛因，顯見其意志不
    堅，無悔改之決心，有違政府制定毒品危害防制條例之立法美意，本不宜寬貸，
    惟念其所為尚未害及他人，且犯後坦承犯行，態度尚佳等一切情狀，量處如主文
    所示之刑，以資懲儆。扣案海洛因一包（淨重零點一五公克、空包裝重零點三八
    公克）屬毒品危害防制條例規定之第一級毒品，應依同條例第十八條第一項前段
    規定宣告沒收銷燬之。
貳、無罪部分：
一、公訴意旨另以：被告基於施用第二級毒品之犯意，於九十三年七月二十一日下午
    三時三十分許回溯二十四小時內之某時，在不詳地點，施用第二級毒品安非他命
    一次，因認被告涉有毒品危害防制條例第十條第二項之施用第二級毒品罪嫌云云
    。
二、公訴人認被告涉有施用第二級毒品安非他命之犯行，係以被告於警局中採集尿液
    可憑，資為論據，訊據被告堅詞否認有何施用安非他命犯行，辯稱：我從未施用
    安非他命等語。經查：
（一）被告於九十三年七月二十一日為警採集之尿液，經送請高雄縣衛生局以免疫學
      分析法及ＴＯＸＩ—ＬＡＢ方法檢驗結果，呈安非他命陽性反應，此固有該局
      九十三年八月十三日九三煙檢字第一七四三號煙毒尿液檢驗成績書在卷可稽，
      然經本院將該尿液送請高雄醫學大學附設中和紀念醫院，以酵素免疫分析法（
      ＥＭＡ）初步檢驗，再以氣相層析質譜儀分析法（ＧＣ＼ＭＳ）檢驗確認，結
      果則呈安非他命、甲基安非他命項目陰性反應等情，此亦有該院九十三年十二
      月七日編號９３１２－６４號濫用藥物尿液檢驗報告附卷足憑。
（二）按尿液檢驗結果之正確性受到諸多因素之影響，如檢體簽收、處理、分析、文
      件處理及各檢體驗單位所訂定之ＣＵＴＯＦＦＶＡＬＵＥ（或閾值）不同等，
      均會影響到最後結果之判讀，目前尿液中煙毒之檢驗方法分述如下：一般實驗
      室接到尿液煙毒檢驗申請時，第一步驟為利用免疫分析法做初步篩檢，如篩檢
      濃度小於ＣＵＴＯＦＦＶＡＬＵＥ即判讀為陰性反應；如篩檢濃度大於ＣＵＴ
      ＯＦＦＶＡＬＵＥ，則必須進一步做確認試驗，確認試驗方法之原理須異於篩
      檢方法之原理，確認試驗方法目前國內常用的方法計有免疫學分析法、ＴＯＸ
      Ｉ—ＬＡＢ（毒物層析法）、ＧＣ（氣體色層分析法）、ＧＣ＼ＭＳ（氣體層
      析質譜儀分析法），依各實驗單位設備不同，選用方法而有不同，其精密度依
      次為ＧＣ＼ＭＳ優於ＧＣ優於ＴＯＸＩ—ＬＡＢ。再者，所謂「氣相層析質譜
      儀」包括「氣相層析儀」及「質譜儀」二部分，在「氣相層析儀」部分，其方
      法為將物質氣化後，再經分析管分離，由於各種物質之沸點及對管柱之吸附力
      不同，在經過檢測器測定後，表現出不同的滯留時間，利用滯留時間來判定是
      何種物質；而「質譜儀」部分為檢測器，能將物質撞擊成碎片，記錄其質譜圖
      ，因每個化合物之鍵結能力不同，故不同之物質會有其特定之質譜圖，因此在
      物質之判斷上有若指紋鑑定，因此，理論上如果扣除人為因素（例如檢體之間
      的污染）不與列計者，氣象層析質譜儀之精確度接近百分之百，幾乎不會有偽
      陽性反應產生，是以尿液經以氣相層析質譜儀之確認方法檢驗後，所得之結果
      應堪信採，最高法院九十一年度臺非字第五八號判決意旨可供參照。查本件高
      雄縣政府衛生局就被告之尿液檢驗，僅以免疫學分析法及ＴＯＸＩ—ＬＡＢ方
      法檢驗，有卷附由該局出具之煙毒尿液檢驗成績書可考，且依該檢驗成績書備
      考欄記載：「本案檢體係依上述檢驗方法進行檢驗，倘若貴單位尚有疑義時，
      請送由其他單位進行複驗」，可知尿液檢體如僅以免疫學分析法及ＴＯＸＩ—
      ＬＡＢ方法作初步檢驗，而未進一步以氣相層析質譜儀為確認實驗，其所得之
      檢驗結果，尚無法作為認定受檢者有無施用毒品之唯一憑據；而經本院將被告
      之尿液另行函請高雄醫學大學附設中和紀念醫院以氣相層析質譜儀分析法（Ｇ
      Ｃ＼ＭＳ）為複驗後，呈安非他命、甲基安非他命項目陰性反應，業如前述，
      揆諸前揭說明，該高雄醫學大學附設中和紀念醫院之濫用藥物尿液檢驗報告，
      應較高雄縣政府衛生局之煙毒尿液檢驗成績書可信，是被告之尿液並無安非他
      命及甲基安非他命反應等情，應堪認定。
三、綜上所述，被告所辯未施用安非他命等語，尚非無據。本案復查無積極證據，足
    資認定被告有何公訴意旨所指之施用第二級安非他命之犯行，此部分犯行不能證
    明，揆諸前開說明，自應就被告被訴施用第二級毒品罪部分為無罪之諭知。
據上論斷，應依刑事訴訟法第二百九十九條第一項前段、第三百零一條第一項，毒品
危害防制條例第十條第一項、第十八條第一項前段，刑法第十一條、第五十六條、第
四十七條，判決如主文。
本案經檢察官甲○○到庭執行職務。
中　　　華　　　民　　　國　　九十三　　年　　 十二 　　月　　三十一　　日
                                  臺灣高雄地方法院刑事庭
                                  審判長法官  張桂美
                                        法官  唐中興
                                        法官  莊珮君
右正本證明與原本無異。
如不服本判決，應於判決送達後十日內，向本院提出上訴狀。
                                  法院書記官  呂怜勳
中　　　華　　　民　　　國　　九十三　　年　　 十二 　　月　　三十一　　日
附錄：
毒品危害防制條例第十條第一項
施用第一級毒品者，處六月以上五年以下有期徒刑。
